【裁判字號】    91,訴,541
【裁判日期】    920310
【裁判案由】    偽造文書等
【裁判全文】
臺灣嘉義地方法院刑事判決                          九十一年度訴字第五四一號
    公  訴  人  臺灣嘉義地方法院檢察署檢察官
    被      告  甲○○  男  四.
右列被告因偽造文書等案件，經檢察官提起公訴（九十一年度偵字第三五七九號），
本院判決如左：
    主  文
甲○○共同行使偽造私文書，足以生損害於他人，累犯，處有期徒刑拾月。扣案之假
髮壹具、偽造之乙○○身分證壹張、偽刻之乙○○印章壹枚、「存戶掛失印鑑／存摺
單據暨補發申請書」上偽造之「乙○○」署名一枚及印文一枚均沒收。
    事  實
一、甲○○前因妨害風化案件，經臺灣板橋地方法院於民國八十八年十二月十七日判
    處有期徒刑一年確定，甫於九十年六月三十日執行完畢，猶不知悔改，於九十一
    年二月間，自綽號「許董」之姓名年籍不詳成年男子處得知乙○○將於九十一年
    五月二十四日，將新臺幣（下同）四千萬元之徵收補償費匯入乙○○設於安泰商
    業銀行（下稱安泰銀行）之綜合存款帳戶（帳號：○二一─二二─000000
    0─○○號）內，遂與「許董」共同基於意圖為自己不法所有之犯意聯絡，由甲
    ○○以眼鏡、假髮等偽裝成「乙○○」之外貌，拍攝照片，再由「許董」據以偽
    造乙○○之國民身分證並委託不知情之成年人偽刻乙○○之印章後一併交予甲○
    ○，另「許董」並將乙○○之簽名字跡影本交予甲○○，供其臨摹乙○○之簽名
    字跡。甲○○即於九十一年五月二十四日上午九時三十分許，以上開裝扮，向嘉
    義市○區○○路三八一號安泰銀行櫃員張俊博，偽稱係乙○○本人，行使該偽造
    身分證，並偽填「存戶掛失印鑑／存摺單據暨補發申請書」，欲籍由變更印鑑後
    ，盜領該筆四千萬元存款，足以生損害於乙○○及安泰銀行。經張俊博發覺可疑
    ，報警當場查獲，並扣有假髮一具、偽刻乙○○之印章一枚、偽造乙○○之國民
    身分證一張、乙○○筆跡影本一紙等物。
二、案經嘉義市警察局第一分局報請臺灣嘉義地方法院檢察署檢察官偵查起訴。
    理  由
一、訊據被告甲○○於警詢、偵查及本院審理中均坦白承認上開犯行，核與被害人乙
    ○○、證人張俊博指述之情節相符，並有安泰銀行「存戶掛失印鑑／存摺單據暨
    補發申請書」影本、被害人乙○○國民身分證影本、變造之乙○○身分證、被害
    人乙○○原開戶之申請書及印鑑卡各一紙及被告偽裝前後之照片二幀在卷可資佐
    證，被告自白與事實相符，本件事證已臻明確，被告上開犯行均堪以認定。
二、被告提供自己偽裝乙○○所拍攝之照片供「許董」偽造乙○○身分證，再持偽造
    之乙○○身分證及印章前往安泰銀行，並偽造署押及印文，著手辦理「存戶掛失
    印鑑／存摺單據暨補發申請書」欲詐領存款而未得逞之行為，係犯刑法第二百十
    六條、第二百十條行使偽造私文書罪、第二百十二條之行使偽造特種文書罪及刑
    法第三百三十九條第三項、第一項之詐欺取財未遂罪。被告偽造乙○○印章後於
    「存戶掛失印鑑／存摺單據暨補發申請書」上偽造乙○○印文、署押之行為，為
    偽造「存戶掛失印鑑／存摺單據暨補發申請書」之低度行為，而偽造上開私文書
    則為嗣後據以行使之低度行為，均不另論罪。被告與綽號「許董」之姓名年籍不
    詳之成年男子就上開所有犯行，有犯意聯絡及行為分擔，均為共同正犯。被告委
    由不知情之成年人偽造乙○○之印章，為間接正犯。又被告所犯上開行使偽造特
    種文書罪、行使偽造私文書罪及詐欺取財罪間，有方法、結果之裁判上一罪關係
    ，為牽連犯，應從一重論以行使偽造私文書罪。公訴人就行使偽造特種文書部分
    ，雖漏引起訴法條，然於起訴事實既已載明，即屬業經起訴，本院自應併予審理
    ，附此敘明。另查被告甲○○前因妨害風化案件，經臺灣板橋地方法院於八十八
    年十二月十七日判處有期徒刑一年確定，甫於九十年六月三十日執行完畢，此有
    臺灣嘉義地方法院檢察署刑案資料查註紀錄表及臺灣高等法院被告全國前案紀錄
    表各一份在卷可按，被告受有期徒刑執行完畢後，於五年內再犯本件最重本刑有
    期徒刑以上之罪，為累犯，應依刑法第四十七條之規定，加重其刑。爰審酌被告
    有多項前科、素行不良，此次犯行所欲詐領之金額龐大，事先計畫周詳，惡性非
    輕、惟犯罪時當場為警查獲，所造成之損害尚微、其於警訊、偵查及本院審理中
    坦白承認犯行，態度尚佳等一切情狀，量處如主文所示之刑，用資懲儆。
三、扣案之偽造乙○○之印章一枚、「存戶掛失印鑑／存摺單據暨補發申請書」上偽
    造之印文及署押各一枚，均應依刑法第二百十九條之規定宣告沒收，偽造之乙○
    ○身分證一張、假髮一具，均係被告所有，為其所自承，且供其犯罪所用，應依
刑法第三十八條第一項第二款之規定宣告沒收。另扣案之乙○○筆跡影本一張，
    非違禁物，亦非被告所有，是不另為沒收之宣告，附此敘明。
據上論斷，應依刑事訴訟法第二百九十九條第一項前段，刑法第二十八條、第二百十
六條、第二百十條、第二百十二條、第三百三十九第三項、第一項、第五十五條、第
四十七條、第二百十九條、第三十八條第一項第二款，罰金罰鍰提高標準條例第一條
前段，判決如主文。
本案經檢察官李文和到庭執行職務
中    華    民    國      九十二      年      三        月    十        日
                          臺灣嘉義地方法院刑事第一庭
                              審判長法  官  夏  金  郎
                                    法  官  黃  仁  勇
                                    法  官  陳  俞  婷
右正本證明與原本無異。
如不服本判決，應於判決送達後十日內向本院提出上訴狀( 應附繕本 )。
中    華    民    國      九十二      年      三        月    十三      日
                                    書記官  李  彩    娥
附錄法條
中華民國刑法第二百一十六條
 (行使偽造變造或登載不實之文書罪)
行使第二百十條至第二百十五條之文書者，依偽造、變造文書或登載不實
事項或使登載不實事項之規定處斷。
中華民國刑法第二百一十條
 (偽造變造私文書罪)
偽造、變造私文書，足以生損害於公眾或他人者，處五年以下有期徒刑。
中華民國刑法第二百一十二條
 (偽造變造特種文書罪)
偽造、變造護照、旅券、免許證、特許證及關於品行、能力服務或其他相
類之證書、介紹書，足以生損害於公眾或他人者，處一年以下有期徒刑、
拘役或三百元以下罰金。
中華民國刑法第三百三十九條
 (普通詐欺罪)
意圖為自己或第三人不法之所有，以詐術使人將本人或第三人之物交付者
，處五年以下有期徒刑、拘役或科或併科一千元以下罰金。
以前項方法得財產上不法之利益或使第三人得之者，亦同。
前二項之未遂犯罰之。


司法院資訊處製作；財團法人民間司法改革基金會備份。
